【裁判字號】    99,聲,86
【裁判日期】    990107
【裁判案由】    沒入保證金
【裁判全文】
臺灣板橋地方法院刑事裁定                99年度聲字第86號
聲  請  人  臺灣板橋地方法院檢察署檢察官
具  保  人  甲○○
被      告  乙○○
上列聲請人因被告犯毒品危害防制條例案件，聲請沒入保證金（
99年度執聲沒字第2 號），本院裁定如下：
    主  文
甲○○繳納之保證金新臺幣壹萬元沒入之。
    理  由
一、本件聲請人以：本件具保人甲○○因被告乙○○犯毒品危害
    防制條例案件，經依臺灣板橋地方法院指定之保證金額新臺
    幣1 萬元，出具現金保證後，將被告釋放。茲因該被告逃匿
    【本院按：被告係執行時逃匿，執行案號為臺灣板橋地方法
    院檢察署98年度執字第16880 號】，聲請將具保人原繳納上
    開保證金沒入（刑保字第98003534號）等意旨前來。
二、按受死刑、徒刑或拘役之諭知，而未經羈押者，檢察官於執
    行時，應傳喚之，傳喚不到者，應行拘提；又具保之被告逃
    匿者，應命具保人繳納指定之保證金額，並沒入之。不繳納
    者，強制執行。保證金已繳納者，沒入之，刑事訴訟法第46
    9 條第1 項、第118 條第1 項、第121 條第1 項分別定有明
    文。又，沒入具保人繳納之保證金，應先通知具保人帶同或
    通知被告到案執行，且以被告於具保停止羈押後故意逃匿為
    要件（最高法院91年度台非字第159 號判決要旨足資參照）
    。故而，具保停止羈押之被告經依法傳拘未獲，而於為裁定
    沒入前，先行通知具保人限期命將被告送案，於無效果時，
    再為沒入之裁定，如此可確認具保人亦不知被告行蹤，將使
    具保人對於沒入保證金之裁定更加信服，此有司法院民國（
    下同）70年10月28日（）廳刑一字第1104號函可資參考。
    是以，應受執行之被告經合法傳喚、拘提，無正當理由拒不
    到案執行，且經合法通知具保人限期命通知或帶同被告到案
    執行，亦無效果時，即得據以認定被告確已逃匿，而依上揭
    規定沒入具保人繳納之保證金。
三、經查：
(一)、本件被告乙○○設籍之住所地為「臺北縣三重市○○街216
    巷11弄14號」，而具保人甲○○係籍設「臺北縣三重市○○
    ○路○ 段21巷22號2 樓」地址以為其住所，各有聲請人提出
    於98年12月24日查得上開2 人之法務部戶役政連結作業系統
    個人基本資料查詢表在卷為據。
(二)、又，具保人甲○○因被告乙○○犯毒品案件，經依臺灣板橋
    地方法院檢察署檢察官指定之保證金額1 萬元，由具保人於
    98年7 月27日出具現金保證後，將被告釋放，有刑保字第98
    003534號刑事保證金收據1 件附卷可憑。嗣被告於臺灣板橋
    地方法院檢察署98年度執字第16880 號案件執行時，經該署
    檢察官指定其應於98年12月8 日上午10時期日報到執行之傳
    票，向被告前開住所地即「臺北縣三重市○○街216 巷11弄
    14號」處所為郵務送達，而於送達上址時，因未獲會晤應受
    送達之被告本人，亦無具有辨別事理能力得受領文書之同居
    人、受僱人或其他接收郵件人員可予收受，98年11月24日寄
    存於該址劃轄之警察機關即臺北縣政府警察局三重分局慈福
    派出所以為送達，經10日，98年12月4 日生合法送達效力等
    情節，有該署送達證書1 份在卷足稽；惟被告並未依時報到
    執行。其次，臺灣板橋地方法院檢察署派警前往被告如上住
    所地址即「臺北縣三重市○○街216 巷11弄14號」拘提，亦
    未有所獲，同有卷附該署98年12月10日98年執字第16880 號
    拘票暨98年12月18日報告書等可考。再，被告於98年7 月27
    日經具保人出具現金保證並予釋放，迄至98年12月24日止，
    均未有在監、在押之情形，業據該署檢察官提出98年12月24
    日查得被告之在監所最新資料報表1 紙可參。是以如上所述
    ，堪認被告已經該署檢察官為合法傳喚、拘提，惟其無正當
    理由，均未依時到案接受執行。
(三)、復查，前揭定於98年12月8 日上午10時期日帶同被告乙○○
    到案執行之通知，亦為該署檢察官向具保人甲○○設籍之住
    所地「臺北縣三重市○○○路○ 段21巷22號2 樓」一址（與
    本件具保人向該署陳明之居住地址相同，參前述保證金收據
    ）為送達，98年11月24日送達上址時，因未獲會晤應受送達
    之具保人本人，亦無具有辨別事理能力得受領文書之同居人
    、受僱人或其他接收郵件人員可予收受，同日寄存在前開處
    所劃轄之臺北縣政府警察局三重分局永福派出所以為送達，
    經10日，98年12月4 日生合法送達效力等情，有該署協同被
    告到案執行通知書、送達證書各1 份均附卷為證。況且，具
    保人迄於98年12月24日止，並未有在監在押之情形，同據該
    署檢察官提出98年12月24日查得之在監所最新資料報表1 紙
    可憑。然而，具保人甲○○均未遵期帶同被告到案執行或陳
    報其所在。
(四)、末查，被告乙○○迄今仍逃匿中，尚未到案執行之事實，已
    為本院依職權查明屬實，有本院於本件聲請繫屬後之99年1
    月7 日，查得被告最近之臺灣高等法院在監在押全國紀錄表
    1 件附卷足考。從而，堪認被告乙○○顯已逃匿，揆諸前揭
    說明，自應將具保人甲○○原繳納首開保證金沒入。
據上論結，應依刑事訴訟法第118 條、第121 條第1 項，裁定如
主文。
中    華    民    國    99    年    1     月    7     日
                        刑事第5 庭法  官  黎錦福
上列正本證明與原本無異。
如不服本裁定，應於裁定送達後5 日內敘明抗告理由，向本院提
出抗告狀。
                                  書記官  蔡麗春
中    華    民    國    99    年    1     月    7     日

司法院資訊處製作；財團法人民間司法改革基金會備份。
